【裁判字號】    95,簡上,123
【裁判日期】    950828
【裁判案由】    傷害
【裁判全文】
臺灣臺北地方法院刑事判決             95年度簡上字第123號
    上  訴  人
    即  被  告  甲○
    上  訴  人
    即  被  告  乙○
上列上訴人即被告因傷害案件，不服本院民國95年4月26日95年
度簡字第1211號第一審判決（臺灣臺北地方法院檢察署檢察官聲
請簡易判決處刑聲請書案號：95年度偵字第6116號），提起上訴
，本院管轄第二審之合議庭判決如下：
    主  文
原判決撤銷。
甲○傷害人之身體，處拘役拾日，如易科罰金以銀元佰元即
新臺幣玖佰元折算壹日，木棍壹支沒收之。
乙○傷害人之身體，處拘役拾日，如易科罰金以銀元佰元即
新臺幣玖佰元折算壹日。
    事  實
一、甲○與乙○二人為鄰居，分別居住於臺北縣新店市○○路2
    159巷37號之14樓及12樓之1，於民國94年10月2日12時30分
    許，在臺北縣新店市○○路2159巷37號之頂樓，因頂樓使用
    問題而生爭執，嗣於雙方爭吵中，竟各基於傷害人身體之犯
    意，甲○乃持己有之木棍向乙○揮打，乙○見狀遂出手將該
    木棍撥掉於地，旋雙方即徒手相互毆打對方，並扭打在地，
    而分別致甲○受有臉部、頸部、左膝、左足擦挫傷及右眼挫
    傷等傷害，乙○亦受有臉部及雙上肢擦挫傷等傷害。
二、案經甲○、乙○訴由臺北縣政府警察局新店分局報請臺灣臺
    北地方法院檢察署檢察官聲請簡易判決處刑。
    理  由
一、訊據被告甲○及乙○固不否認有於前開時地發生爭執並進而
    扭打之事實，惟矢口否認有何公訴意旨所稱傷害犯行，均辯
    稱：當日係為自衛而與對方發生扭打云云。經查：前揭犯罪
    事實，業據告訴人甲○及乙○於本院審理中指訴歷歷，而其
    二人分別受有如事實欄所載之傷害，亦有天主教耕莘醫院所
    出具之診斷證明書各一紙附卷可稽。又正當防衛必須對於現
    在不法之侵害始得為之，侵害業已過去，即無正當防衛可言
    ；至彼此互毆，又必以一方初無傷人之行為，因排除對方不
    法之侵害而加以還擊，始得以正當防衛論。故侵害已過去後
    之報復行為，與無從分別何方為不法侵害之互毆行為，均不
    得主張防衛權；又彼此互毆，必以一方初無傷人之行為，因
    排除對方不法之侵害而加以還擊，始得以正當防衛論。且衡
    之一般社會經驗法則互毆係屬多數動作構成單純一罪而互為
    攻擊之傷害行為，縱令一方先行出手，而還擊一方在客觀上
    苟非單純僅對於現在不法之侵害為必要排除之反擊行為，因
    其本即有傷害之犯意存在，則對其互為攻擊之還手反擊行為
    ，自無主張防衛權之餘地，最高法院30年上字第1040號判例
    及最高法院83年度臺上字第4299號、84年度臺非字第208號
    判決可資參照。至被告甲○、乙○於偵審中雖互相指摘對方
    之侵害行為，然當日除其二人外，並無他人在場目睹案發經
    過，業經渠等於偵審中供明在卷，自難僅以一方片面之指訴
    遽認他方即屬不法侵害之行為；況依卷附之診斷證明書所載
    內容觀之，被告甲○所受傷害之部位遍及臉、頸、膝、足及
    眼部，而被告乙○除臉部所受之傷勢外，亦及於其雙上肢之
    多處，顯見渠等所受傷勢均係人體外在之明顯部位，觀諸告
    訴人甲○、乙○於偵審中所指訴之受傷情節，是其二人所為
    應非僅出於排除對方現在不法侵害所為之反擊行為，而係另
    基於傷害故意所為之積極侵害行為，揆諸前揭之說明，自無
    主張正當防衛之餘地。是被告甲○、乙○上開所辯，均屬事
    後飾卸之詞，不足採信。本件事證明確，渠等犯行均堪認定
    ，應予依法論科。
二、按刑法第277條第1項經公布施行後，迄至94年1月7日均未經
    修正，其法定刑分別為「三年以下有期徒刑、拘役或一千元
    以下罰金」，而被告甲○、乙○行為時之刑法第33條第5款
    規定罰金最低額為銀元一元，且依罰金罰鍰提高標準條例第
    1條之規定，將上開罰金之原定數額最高得提高為十倍，惟
    依95年6月14日增訂公布之刑法施行法第1條之1規定：「中
    華民國九十四年一月七日刑法修正施行後，刑法分則編所定
    罰金之貨幣單位為新臺幣；九十四年一月七日刑法修正時，
    刑法分則編未修正之條文定有罰金者，自九十四年一月七日
    刑法修正施行後，就其所定數額提高為三十倍。但七十二年
    六月二十六日至九十四年一月七日新增或修正之條文，就其
    所定數額提高為三倍。」，且依95年7月1日施行之刑法第33
    條第5款之規定罰金最低額為新臺幣一千元，是經比較修正
    前後規定之結果，應認修正後之法律並非較有利於被告，依
    修正後刑法第2條第1項之規定，自應適用行為時之法律即修
    正前之刑法第277條第1項規定論處，是被告甲○、乙○上開
    行為，分別係犯修正前刑法第277條第1項之傷害罪。至木棍
    一支，係供犯罪所用之物，且為被告甲○所有，業經其供明
    在卷，爰依刑法第38條第1項第2款之規定於被告甲○所涉傷
    害罪之主文項下諭知沒收之。原審據以論科，固非無見，然
    被告甲○於爭執中曾以木棍毆打告訴人乙○，而原判決誤認
    僅係徒手毆打，且未及比較新舊法律之適用，均有未洽。是
    被告甲○、乙○上訴意旨否認犯罪，雖無可採，惟原判決既
    有上開可議之處，自屬無可維持，應由本院予以撤銷改判。
    爰審酌被告甲○、乙○均未曾受有期徒刑以上刑之宣告，此
    有臺灣高等法院被告前案紀錄表各一份在卷可稽，然其二人
    原屬鄰居關係，雙方僅因細故而生爭執，復率爾出手毆打對
    方，並分別造成如事實欄所載之傷勢，然渠等於犯後尚能坦
    承部分犯行，且雙方迄今均未能達成和解，及其二人之品行
    、犯罪動機、目的、手段、行為次數、生活狀況、智識程度
    及犯罪所生之損害等一切情狀，分別量處如主文第二、三項
    所示之刑，並均諭知易科罰金之折算標準。另被告甲○、乙
    ○行為時之刑法第41條第1項前段規定：「犯最重本刑為五
    年以下有期徒刑以下之刑之罪，而受六個月以下有期徒刑或
    拘役之宣告，因身體、教育、職業、家庭之關係或其他正當
    事由，執行顯有困難者，得以一元以上三元以下折算一日，
    易科罰金。」，且依修正前罰金罰鍰提高標準條例第2條前
    段（現已刪除）之規定，將上開易科罰金之折算標準就其原
    定數額提高為一百倍折算一日，是被告甲○、乙○行為時之
    易科罰金折算標準，應以銀元一百元至三百元折算一日，經
    折算為新臺幣後，應以新臺幣三百元至九百元折算為一日，
    惟95年7月1日施行之刑法第41條第1項前段則規定：「犯最
    重本刑為五年以下有期徒刑以下之刑之罪，而受六個月以下
    有期徒刑或拘役之宣告者，得以新臺幣一千元、二千元或三
    千元折算一日，易科罰金。」，經比較修正前後規定之結果
    ，應認修正後之法律並非較有利於被告，依修正後刑法第2
    條第1項之規定，自應適用行為時之法律即修正前之刑法第
    41 條第1項前段規定，定其折算標準。
據上論斷，應依刑事訴訟法第455條之1第1項、第3項、第369條
第1項前段、第364條、第299條第1項前段，刑法第2條第1項前段
、第38條第1項第2款，修正前刑法第277條第1項、第41條第1項
，罰金罰鍰提高標準條例第1條前段，修正前罰金罰鍰提高標準
條例第2條，現行法規所定貨幣單位折算新臺幣條例第2條，判決
如主文。
本案經檢察官郭昭吟到庭執行職務。
中    華    民    國    95    年    8     月    28    日
                  臺灣臺北地方法院刑事第十五庭
                        審判長法  官  周祖民
                              法  官  吳麗英
                              法  官  黃雅君
以上正本證明與原本無異。
本判決本件不得上訴
                              書記官  謝韻華
中    華    民    國    95    年    8     月    29    日
附錄本案論罪科刑法條：
刑法第277條第1項
中華民國刑法第277條
（普通傷害罪）
傷害人之身體或健康者，處 3 年以下有期徒刑、拘役或 1 千元
以下罰金。
犯前項之罪因而致人於死者，處無期徒刑或 7 年以上有期徒刑；
致重傷者
，處 3 年以上 10 年以下有期徒刑。


司法院資訊處製作；財團法人民間司法改革基金會備份。
